臺灣臺中地方法院民事判決
111年度簡上字第14號
上  訴  人  富群環球科技有限公司

法定代理人  張志銘  
            林信旭  
            張志義  
訴訟代理人  戴連宏律師
被  上訴人  廖順億  

訴訟代理人  謝耿銘律師
上列當事人間請求給付票款事件，上訴人對於民國110年8月30日
本院臺中簡易庭110年度中簡字第1504號第一審判決提起上訴，
本院於民國111年7月1日言詞辯論終結，判決如下：
    主  　  文
原判決廢棄。
被上訴人在第一審之訴駁回。
第一、二審訴訟費用由被上訴人負擔。
    事實及理由
壹、程序方面：
    解散之公司，除因合併、分割或破產而解散外，應行清算；
    解散之公司於清算範圍內，視為尚未解散，乃公司法第24條
    、第25條所明定。查上訴人於民國97年11月27日經經濟部以
    經授中字第09735259110號函廢止登記，有公司變更登記表
    在卷可稽（見本院卷第121至123頁），因上訴人清算尚未完
    結，其法人格尚未消滅，自有當事人能力。又依公司法第11
    3條準用同法第79條規定，有限公司之清算，除法律或章程
    另有規定或經股東決議另選清算人者外，以全體股東為清算
    人；同法第85條第1項則規定清算人有數人時，得推定1人或
    數人代表公司，如未推定時，各有對於第三人代表公司之權
    。上訴人解散後，並無清算人向本院陳報就任，已據本院查
    明在卷，依法上訴人之全體股東即為法定清算人，此外復查
    無上訴人之全體股東有推定1人或數人代表公司進行清算之
    情，則依上開規定，張志銘、林信旭、張志義既為上訴人之
    股東，即為法定清算人，有單獨代理上訴人之權。是以張志
    銘、林信旭、張志義以上訴人之法定代理人身分提起上訴，
    於法並無不合。被上訴人主張應由上訴人之全體法定代理人
    一同上訴，難認有據。
貳、實體方面：
一、被上訴人主張：伊執有上訴人簽發，發票日95年5月14日、
    票號PC0000000號、金額新臺幣（下同）80萬元之支票1張（
    下稱系爭支票），詎伊於95年5月15日向付款人提示付款，
    竟因存款不足及拒絕往來戶遭退票，上訴人於第二審始提出
    時效抗辯，於法有違。爰依票據之法律關係，請求上訴人給
    付80萬元，及自95年5月15日起至清償日止，按週年利率5%
    計算之利息等語。
二、上訴人則以：被上訴人對伊之系爭支票票款請求權已罹於時
    效等語，資為抗辯。
三、原審判命上訴人應給付被上訴人80萬元本息，而為上訴人全
    部敗訴之判決。上訴人不服，提起上訴，並聲明：㈠原判決
    廢棄。㈡被上訴人在第一審之訴駁回。被上訴人則答辯聲明
    ：上訴駁回。
四、本院之判斷：　　
(一)在票據上簽名者，依票上所載文義負責；發票人應照支票文
    義擔保支票之支付；執票人向支票債務人行使追索權時，得
    請求自為付款提示日起之利息，如無約定利率者，依年利6
    釐計算，票據法第5條第1項、第126條、第133條分別定有明
    文。查被上訴人執有上訴人簽發之系爭支票，於95年5月15
    日提示付款卻遭退票等情，為兩造所不爭執，並有系爭支票
    及退票理由單影本在卷可稽（見本院110年度司促卷第2981
    號卷第9頁），堪信真實。是上訴人既簽發系爭支票，即應
    負發票人責任，依票據文義擔保支票之支付。
(三)上訴人於本院提出時效抗辯部分：
　1.當事人不得提出新攻擊或防禦方法，但如不許其提出顯失公
    平者，不在此限，民事訴訟法第447條第1項第6款定有明文
    。本件上訴人於本院始就系爭支票請求權提出時效抗辯，固
    屬新攻擊防禦方法之提出，惟鑑於時效制度乃係為維持社會
    秩序與交易安全而設，且時效完成後，依民法第144條第1項
    規定債務人得拒絕給付，此為法律賦予之權利，債務人是否
    援用拒絕給付抗辯權，而享受時效完成的利益，或願意拋棄
    既得利益，與公益無直接關係，法律宜尊重當事人意思。而
    單純不行使抗辯權不得解釋為拋棄時效利益，上訴人於第一
    審並未拋棄其時效利益，僅單純不行使抗辯權，併參上訴人
    於第一審未委任律師為訴訟代理人，且其於第二審提出時效
    抗辯尚不致延滯訴訟程序，如否准其於第二審程序提出時效
    抗辯，顯有失公平，本件自應准許上訴人提出前述之時效抗
    辯，以維護法律賦予之權益。
　2.票據上之權利，對支票發票人自發票日起算，1年間不行使
    ，因時效而消滅，票據法第22條第1項後段定有明文。時效
    完成後，債務人得拒絕給付，民法第144條第1項亦有明定。
    查系爭支票發票日為95年5月14日，應自發票日起算1年之消
    滅時效期間，故該消滅時效期間之末日應為與發票日相當日
    之前1日，即96年5月13日。而被上訴人遲至110年1月25日始
    聲請發支付命令，請求上訴人給付系爭支票票款本息（見本
    院110年度司促卷第2981號卷第5頁收狀章），堪認被上訴人
    對上訴人之系爭支票票款請求權，已罹於1年之時效期間而
    告消滅，並經上訴人於本院為時效抗辯，上訴人自得拒絕給
    付，是被上訴人訴請上訴人給付系爭支票票款本息，應屬無
    據。
五、綜上所述，被上訴人依票據之法律關係，請求上訴人給付80
    萬元，及自95年5月15日起至清償日止，按週年利率5%計算
    之利息，為無理由，應予駁回。原審因未及審酌上訴人於本
    院始提出之時效抗辯，而命上訴人如數給付並依職權宣告假
    執行，自有未洽，上訴人指摘原判決不當，求為廢棄，為有
    理由，爰由本院改判如主文第2項所示。
六、本件事證已臻明確，兩造其餘訴訟資料及攻擊防禦方法，經
    審酌後認與判決結果不生影響，爰不逐一論述，併此敘明。
七、據上論結，本件上訴為有理由，依民事訴訟法第436條之1第
    3項、第450條、第78條，判決如主文。
中　　華　　民　　國　　111 　年　　7 　　月　　29　　日
                  民事第三庭  審判長法  官  陳宗賢
　　　　　　　　　　　　　　　　　　法  官  廖純卿
　　　　　　　　　　　　　　　　　　法  官  劉育綾
正本係照原本作成。
不得上訴。
中　　華　　民　　國　　111 　年　　7　　月　　 29　　日
                                    書記官  洪千羽